【裁判字號】    92,裁,1484
【裁判日期】    921023
【裁判案由】    門牌編釘
【裁判全文】
最  高  行  政  法  院  裁  定                  九十二年度裁字第一四八四號
    抗  告  人  丙○○
    相  對  人  臺南市東區戶政事務所
    代  表  人  乙○○
    相  對  人  臺南市政府訴願審議委員會
    代  表  人  甲○○
右抗告人因與相對人臺南市東區戶政事務所等間門牌編釘事件，對於中華民國九十一
年九月三十日高雄高等行政法院九十一年度訴字第三○九號裁定提起抗告，本院裁定
如左︰
    主  文
抗告駁回。
抗告訴訟費用由抗告人負擔。
    理  由
一、按抗告法院認抗告為不合法或無理由者，應為駁回抗告之裁定。次按「訴願之提
    起，應自行政處分達到或公告期滿之次日起三十日內為之。」、「利害關係人提
    起訴願者，前項期間自知悉時起算。但自行政處分達到或公告期滿後，已逾三年
    者，不得提起。」、「訴願事件有左列各款情形之一者，應為不受理之決定．．
    ．。二、提起訴願逾法定期間或未於第五十七條但書所定期間內補送訴願書者。
    ．．．。」、「原告之訴，有左列各款情形之一者，行政法院應以裁定駁回之。
    但其情形可以補正者，審判長應定期間先命補正．．．。十、起訴不合程式或不
    備其他要件者。」分別為訴願法第十四條第一項、第二項、第七十七條第二款暨
    行政訴訟法第一百零七條第一項第十款所明定。
二、關於抗告人對相對人臺南市東區戶政事務所（下稱東區戶政事務所）提起撤銷之
    訴部分：查抗告人於民國（下同）七十八年一月十六日向東區戶政事務所申請其
    所有坐落於台南市○區○○路五十六巷內建物門牌，經東區戶政事務所實地勘查
    後，依其所附繳之建造執照所載戶數為一戶，據以編釘為崇學路五十六巷三十六
    號一個門牌號碼，嗣訴外人王美瑜委託陳芳珠於八十九年十二月十五日向東區戶
    政事務所申請上開崇學路五十六巷內建物門牌，東區戶政事務所遂將王美瑜所有
    之建物編釘為崇學路五十六巷三十八號門牌。抗告人於九十年三月二十六日向東
    區戶政事務所提出警告聲明書，主張其上開三十六號房屋旁邊尚留有空地與鐵房
    ，將來需要申請三十八號及四十號門牌，希望能更改王美瑜之上開三十八號門牌
    號碼，否則將控告承辦人員瀆職罪云云，經東區戶政事務所以九十年三月二十七
    日（九十）東戶一字第○二二七一號函復抗告人略謂：「二、．．．，本所於八
    十九年十二月十五日受理王美瑜小姐申請其緊鄰於台端住宅之所有建築物編釘門
    牌案，經本所實勘結果依『台南市道路命名暨門牌編釘辦法』，本諸依法行政原
    則，將其編釘為崇學路五十六巷三十八號並無不當，台端所請，歉難照辦，尚祈
    見諒。」等語，抗告人又分別於同年四月四日、四月三十日、五月十四日三次書
    具再警告聲明書、向東區戶政事務所陳情限期更正王美瑜之上開門牌號碼，亦經
    台南市東區戶政事務所分別以九十年四月六日（九十）南市東戶一字第○二五四
    一號函、九十年五月二日（九十）南市東戶一字第○三二五八號函及九十年五月
    十五日（九十）南市東戶一字第○三五○四號函否准抗告人所請，抗告人遂於九
    十一年二月十八日向臺南市政府提起訴願，惟因不服對象不明確，訴願機關以九
    十一年二月二十日南市法濟字第○九一○○一一五九五○號函請確認其真意，經
    抗告人於九十一年二月二十五日提出訴願書補充理由書略謂：「．．．。三、東
    區戶政事務所未按照土地地號順位編釘門牌號碼，坐視王美瑜僭用門牌號碼三十
    八號，不肯承認錯誤，卻告知訴願人只能委屈使用門牌副號三十六之一號，不僅
    造成門牌號碼四十、四十二、四十四號三個空號永遠無人可以使用，形成行政資
    源的浪費，．．．。」訴願機關遂認為抗告人係對東區戶政事務所八十九年十二
    月十五日核發予王美瑜台南市○區○○路五十六巷三十八號門牌號碼所為之授益
    處分不服提起訴願，並以九十一年二月二十六日南市法濟字第○九一○二○七一
    二四○號函請王美瑜參加訴願。經查抗告人並非東區戶政事務所於八十九年十二
    月十五日編定崇學路五十六巷三十八號門牌行政處分之相對人，縱認抗告人係以
    利害關係人之資格提起訴願，其提起訴願之期間，亦應遵守訴願法第十四條第二
    項之規定，於知悉上開行政處分後三十日內提起訴願。觀之抗告人於九十年三月
    二十六日向東區戶政事務所提出之警告聲明書內容，可以認定抗告人當時已知悉
    王美瑜受有編釘系爭門牌號碼之處分，惟其卻遲至九十一年二月十八日始提起本
    件訴願，己逾三十日之法定期間；抑且，該警告聲明書及抗告人之後所提出另三
    份警告聲明書，均係警告東區戶政事務所承辦人員限期更正系爭門牌號碼，否則
    將控告渠等瀆職罪云云（嗣抗告人對該承辦人員提出瀆職罪告訴後，業經台灣台
    南地方法院檢察署檢察官以九十年度偵字第九二四八號不起訴處分確定），皆未
    有提起訴願之意思存在，尚難認上開警告書係訴願書，又抗告人並非行政處分之
    相對人，亦無訴願法第五十七條規定視為提起訴願之適用，則抗告人執此爭執其
    訴願尚未逾期，難謂有據。訴願機關以本件訴願己逾訴願期間，而為不受理之決
    定，於法並無不合，抗告人復對之提起本件撤銷訴訟，請求撤銷訴願決定及相對
    人東區戶政事務所核發王美瑜系爭門牌之處分，顯非適法。
三、關於抗告人對相對人台南市政府訴願審議委員會（下稱訴願審議委員會）提起撤
    銷之訴部分：按「經訴願程序之行政訴訟，其被告為左列機關：一、駁回訴願時
    之原處分機關。．．．」為行政訴訟法第二十四條第一款所明定。本件抗告人係
    對於台南市政府九十一年四月四日南市法濟字第○九一○二一二二二九○號訴願
    決定，認係相對人訴願審議委員會認定事實錯誤，致作成不受理之決定，故以之
    並列為被告云云。惟揆諸前揭行政訴訟法第二十四條第一款之規定，抗告人提起
    行政訴訟，其被告機關應為「駁回訴願時之原處分機關」即相對人東區戶政事務
    所，始為適法，抗告人併對訴願審議委員會提起行政訴訟，亦非合法。
四、原審法院因認抗告人於原審之訴為不合法，乃適用行政訴訟法第一百零七條第一
    項第十款、第一百零四條、民事訴訟法第九十五條、第七十八條之規定，以裁定
    駁回其訴，並明依程序不合、實體不究之原則，對抗告人之實體主張毋庸審究
    之旨，經核並無違誤。抗告論旨仍執與原審相近之陳詞主張其訴願並未逾期，並
    為實體爭執，請求廢棄原裁定云云，尚難認為有理由，應予駁回。
五、依行政訴訟法第一百零四條、民事訴訟法第九十五條、第七十八條，裁定如主文
    。
中    華    民    國    九十二      年      十        月    二十三      日
                    最 高 行 政 法 院  第 五 庭
                                審 判 長 法  官      徐  樹  海
                                         法  官      廖  宏  明
                                         法  官      鄭  淑  貞
                                         法  官      林  家  惠
                                         法  官      林  茂  權
右  正  本  證  明  與  原  本  無  異
                                         法院書記官  陳  盛  信
中    華    民    國    九十二      年      十        月    二十三      日


司法院資訊處製作；財團法人民間司法改革基金會備份。
